【裁判字號】    99,監宣,395
【裁判日期】    991124
【裁判案由】    聲請監護宣告等
【裁判全文】
臺灣高雄地方法院民事裁定             99年度監宣字第395號
聲   請   人   吳永瑞
受監護宣告人   吳梁鳳煌
上列聲請人聲請監護宣告等事件，本院裁定如下：
    主    文
宣告吳梁鳳煌（女，民國○○年○ 月○ 日生，身分證統一編號：Ｚ
000000000 號）為受監護宣告之人。
選定聲請人吳永瑞（男，民國○○年○ 月○○日生，身分證統一編號
：Ｚ000000000號）為受監護宣告人吳梁鳳煌之監護人。
指定吳永銘（男，民國○○年○○月○○日生，身分證統一編號：Ｚ000
000000號）為會同開具財產清冊之人。
聲請程序費用由受監護宣告人吳梁鳳煌負擔。
    理    由
一、聲請意旨略以：應受監護人吳梁鳳煌為聲請人吳永瑞之母親
    ，吳梁鳳煌於民國99年3 月19日因腦出血，致不能為意思表
    示或受意思表示，或不能辨識其意思表示之效果，有診斷證
    明書可證，為此，依民法第14條第1 項、民事訴訟法第597
    條第1 項規定，准予對吳梁鳳煌為監護宣告，並選定聲請人
    吳永瑞為吳梁鳳煌之監護人；指定吳永銘為會同開具財產清
    冊之人等語。
二、按「對於因精神障礙或其他心智缺陷，致不能為意思表示或
    受意思表示，或不能辨識其意思表示之效果者，法院得因本
    人、配偶、四親等內之親屬、最近一年有同居事實之其他親
    屬、檢察官、主管機關或社會福利機構之聲請，為監護之宣
    告」，98年11月23日修正生效之民法第14條第1 項定有明文
    ；次按「法院為監護之宣告時，應依職權就配偶、四親等內
    之親屬、最近一年有同居事實之其他親屬、主管機關、社會
    福利機構或其他適當之人選定一人或數人為監護人，並同時
    指定會同開具財產清冊之人」，98年11月23日修正生效之民
    法第1111條第1 項亦有明文規定。
三、經查：
  (一)聲請人主張之上開事實，業據其提出診斷證明書、戶籍謄本
    、同意書等件為證，並經本院於99年11月9 日上午10時，在
    高雄縣杏和醫院鑑定人歐俊麟醫師（現為杏和醫院內科醫師
    ）面前訊問吳梁鳳煌，法官當場點呼吳梁鳳煌姓名三次，吳
    梁鳳煌無反應，昏睡中，使用氣管內管呼吸，使用尿管排尿
    ，使用鼻胃管餵食，四肢無異狀，但下肢垂足，雙手無力。
    鑑定人歐俊麟醫師亦認為：吳梁鳳煌因中風引起意識喪失，
    手腳無力，在今年（99年）3 月19日開顱手術（長庚醫院）
    ，於4 月19日轉入本院呼吸照護病房。吳梁鳳煌後又回長庚
    醫院治療，於11月3 日又進入本院。目前在做呼吸訓練，意
    識及肢體方面無任何進展。昏迷指數為四分。吳梁鳳煌重度
    昏迷，屬因其他心智缺陷致不能為意思表示或受意思表示，
    或不能辨識其意思表示之效果等語（見本院卷99年11月9 日
    之勘驗筆錄）。綜合上情，堪認吳梁鳳煌已因其他心智缺陷
    致不能為意思表示或受意思表示，或不能辨識其意思表示之
    效果，爰依法宣告吳梁鳳煌為受監護宣告之人。
  (二)又聲請人聲請選定由其擔任吳梁鳳煌之監護人乙節，查吳梁
    鳳煌目前於高雄縣杏和醫院安養，而吳永瑞為吳梁鳳煌之三
    子，因平常都是由其照顧與處理吳梁鳳煌之事務，復經其兄
    弟姐妹同意而出具同意書在案，由其擔任吳梁鳳煌之監護人
    ，尚符合其最佳利益，爰選定吳永瑞為吳梁鳳煌之監護人，
    其應負責護養、照顧及妥善治療吳梁鳳煌身體及生活，並依
    民法第1112條之規定，其於執行有關受監護人之生活、護養
    療治及財產管理之職務時，應尊重受監護人之意思，並考量
    其身心狀態與生活狀況。
  (三)另聲請人聲請指定吳永銘擔任會同開具財產清冊之人乙節，
    查吳永銘為吳梁鳳煌之長子，亦了解吳梁鳳煌之財產狀況，
    本院認由其擔任會同開具財產清冊之人，尚無不當，爰依上
    揭法條規定，指定吳永銘擔任會同開具財產清冊之人。
四、又依民法第1113條準用同法第1099條、1099條之1 之規定，
    於監護開始時，監護人對於受監護宣告人吳梁鳳煌之財產，
    應會同吳永銘，於2 個月內開具財產清冊並陳報法院，於完
    成並陳報法院前，監護人對於受監護人之財產，僅得為管理
    上必要之行為，附此敘明。
五、依民事訴訟法第608條第1項，裁定如主文。
中    華    民    國    99    年    11    月    24    日
                        家事法庭法  官  劉建利
以上正本證明與原本無異。
本件不得抗告（主文第一項依法不得抗告；第二、三項亦經當事
人捨棄抗告，亦不得抗告）。
中    華    民    國    99    年    11    月    24    日
                                書記官  張金蘭

司法院資訊處製作；財團法人民間司法改革基金會備份。
